---
title: "GSE156902"
author: "Mattia Manna"
date: "`r Sys.Date()`"
output:
  pdf_document: 
    latex_engine: xelatex
    number_sections: true 
header-includes:
- \usepackage{bbold}
- \usepackage{mdframed, xcolor}
- \mdfsetup{frametitlealignment=\center}
- \usepackage{graphicx}
---


\pagenumbering{Roman}
\renewcommand*\contentsname{Indice}
\tableofcontents


\newpage
\pagenumbering{arabic}

```{r clean environment, include=FALSE}
rm(list = ls(all.names = TRUE))
#load("/Users/mattia/Desktop/Università/Magistrale/Tesi/R/Comparazione metodologie/Data/00) Funzioni.RData")
```



```{r libraries, include=FALSE,message=FALSE,warning=FALSE}
library(edgeR)
library(ggplot2)
library(DESeq2) # Standardize data regarding genes.
library(readxl) # Per importare dati da file excel

library(readr)
library(rsample) # per dividere in train e test con stratify
library(purrr)
library(WGCNA)
library(network)  # work with graphs
library(ggnet)
library(psych) 
library(dplyr)
library(tibble)
```



# Importare  dati


## GSE68086 (Dataset BestTal 285 pazienti 6 tipi tumori + sani) TRAIN

### Importare dati sui pazienti GSE68086

```{r}
patientsGSE68086 <- read.csv("~/Desktop/Università/Magistrale/Tesi/R/GSE68086/patients.csv", row.names=1, sep=";")
dim(patientsGSE68086)
```

### Importare dati sulle conte GSE68086

```{r}
tep.exprGSE68086 <- read.delim("~/Desktop/Università/Magistrale/Tesi/R/GSE68086/GSE68086_TEP_data_matrix.txt", row.names=1)
dim(tep.exprGSE68086)
```

```{r}
colnames(patientsGSE68086)
```


\newpage
## GSE183635 ( 2000 e oltre pazienti 18 tipi tumori + sani ) TEST

### Importare dati sui pazienti GSE183635

```{r}
patientsGSE183635 <- read_csv("/Users/mattia/Desktop/Università/Magistrale/Tesi/R/Risoluzione Data Leakage/Dati/patients.csv")
dim(patientsGSE183635)
```



### Importare dati sulle conte GSE183635

```{r}
load("~/Desktop/Università/Magistrale/Tesi/R/Risoluzione Data Leakage/Dati/GSE183635_TEP_Count_Matrix.RData")
tep.exprGSE183635 <- as.data.frame(TEP_Count_Matrix)
rm(TEP_Count_Matrix)
```



\newpage
## GSE156902 (GBM nel tempo) TEST

### Importare dati sui pazienti GSE156902

```{r eval=F}
library(GEOquery)
library(readr)

dataset <- "GSE156902"

# Scaricare informazioni riguardo ai geni
getGEOSuppFiles(dataset) # Check for available supplementary files

# Scaricare informazioni riguardanti i samples
patients <- getGEO(dataset,GSEMatrix=T)
patients<- pData(phenoData(patients[[1]]))
#write_csv(patients,file = "/Users/mattia/Desktop/Università/Magistrale/Tesi/R/GSE156902/patientGSE156902s.csv")
```


```{r}

#p <- pData(phenoData(patients$`GSE156902-GPL20301_series_matrix.txt.gz`))

#pp <- experimentData(patients$`GSE156902-GPL20301_series_matrix.txt.gz`)
```



```{r}
patientsGSE156902 <- read_csv("/Users/mattia/Desktop/Università/Magistrale/Tesi/R/GSE156902/patientGSE156902s.csv")
dim(patientsGSE156902)
```


```{r}
table(patientsGSE156902$`group:ch1`)
```


```{r collapse=TRUE,hold=TRUE}
library(dplyr)
library(stringr)

patientsGSE156902_GBM <- patientsGSE156902[patientsGSE156902$`group:ch1` == "GBM",]
nrow(patientsGSE156902_GBM)

# Filtrare le righe in cui X contiene "t0"
t0 <- patientsGSE156902_GBM %>% filter(!str_detect(title, "t1|t2|t3|t4|t5|t6|t7|t8|t9|t10"))
nrow(t0)

t1 <- patientsGSE156902_GBM %>% filter(str_detect(title, "t1"))
nrow(t1)

t2 <- patientsGSE156902_GBM %>% filter(str_detect(title, "t2"))
nrow(t2)

t3 <- patientsGSE156902_GBM %>% filter(str_detect(title, "t3"))
nrow(t3)

t4 <- patientsGSE156902_GBM %>% filter(str_detect(title, "t4"))
nrow(t4)

t5 <- patientsGSE156902_GBM %>% filter(str_detect(title, "t5"))
nrow(t5)

t6 <- patientsGSE156902_GBM %>% filter(str_detect(title, "t6"))
nrow(t6)

t7 <- patientsGSE156902_GBM %>% filter(str_detect(title, "t7"))
nrow(t7)

t8 <- patientsGSE156902_GBM %>% filter(str_detect(title, "t8"))
nrow(t8)

t9 <- patientsGSE156902_GBM %>% filter(str_detect(title, "t9"))
nrow(t9)

t10 <- patientsGSE156902_GBM %>% filter(str_detect(title, "t10"))
nrow(t10)
```


```{r}
nrow(t0) +nrow(t1) + nrow(t2) + nrow(t3) + nrow(t4) + nrow(t5) + nrow(t6) + nrow(t7) + nrow(t8) + nrow(t9) + nrow(t10)
```








### Importare dati sulle conte GSE156902

```{r}
load("~/Desktop/Università/Magistrale/Tesi/R/GSE156902/GSE156902_TEP_Count_Matrix.RData")
tep.exprGSE156902.raw <- as.data.frame(dgeIncludedSamples$raw.counts) 
tep.exprGSE156902 <- as.data.frame(dgeIncludedSamples$counts)
dim(tep.exprGSE156902)
rm(dgeIncludedSamples)
```

\newpage 

# Controllo indipendenza pazienti tra dataset 

## GSE68086 vs GSE156902

```{r}
intersect(patientsGSE68086$geo_accession,patientsGSE183635$geo_accession)
```

Nessun paziente in comune. Per sicurezza si controlli la submission date.   



```{r collapse=TRUE,hold=TRUE}
table(patientsGSE68086$submission_date)

table(patientsGSE156902$submission_date)

table(patientsGSE183635$submission_date)
```
Diversi.    


## GSE183635 vs GSE156902

```{r}
intersect(patientsGSE183635$geo_accession,patientsGSE156902$geo_accession)
```




## GSE68086 vs GSE183635


```{r}
intersect(patientsGSE68086$geo_accession,patientsGSE183635$geo_accession)
```

\newpage


```{r include=FALSE}
# rimuovere le conte dei dataset ora inutili
rm(patientsGSE183635,patientsGSE68086,tep.exprGSE68086,tep.exprGSE183635)
```

\newpage
# Analisi dati  preliminare


## Ricodificare 


Modificare i nomi dei dataset dei patients e delle conte per renderli più facili da utilizzare.   


```{r}
patients <- patientsGSE156902
counts <- tep.exprGSE156902.raw
rm(patientsGSE156902,tep.exprGSE156902,tep.exprGSE156902.raw)
```

Modificare i nomi dei pazienti/sample renderli univoci per i due dataset (count e samples).   


```{r}
patients$name <- sub(".*\\[(.*?)\\].*", "\\1", patients$title)

colnames(counts) <- sub("^[^-]*-(.*)", "\\1", colnames(counts))
```






## Osservare le patologie per pazienti ed estrarre GBM e HC


```{r}
table(patients$`group:ch1`)
```






```{r}
patientsGBM <- patients[patients$`group:ch1` == "GBM",]
patientsGBM <- patientsGBM %>% filter(!str_detect(title, "t1|t2|t3|t4|t5|t6|t7|t8|t9|t10"))

patientsHC <- patients[patients$`group:ch1` == "asymptomaticControls",]

patients.names.GBM <- patientsGBM$name
patients.names.HC <-  patientsHC$name
```



```{r}
countsGBM <- counts[,colnames(counts) %in% patients.names.GBM]
countsHC <- counts[,colnames(counts) %in% patients.names.HC]
```




```{r collapse=TRUE,hold=TRUE}
# Per risolvere il problema colnames(counts[colnames(counts) == "Maas.GBM.NICT.035G.TR2170"])
# runnare due volte
colnames(counts[colnames(counts) == "Maas-GBM-NICT-035G-TR2170"])
counts <-  counts[,colnames(counts) %in% c(patients.names.HC,patients.names.GBM)]

dim(counts)
colnames(counts[colnames(counts) == "Maas-GBM-NICT-035G-TR2170"])
counts <-  counts[,colnames(counts) %in% c(patients.names.HC,patients.names.GBM)]
dim(counts)
```

\newpage
# Normalizzare

## Normalizzazione CPM
```{r}
# Inizializzare il dataset con la prima iterazione, in questo modo sarà più facile aggiungere i risultati
oggettoDGEList <- DGEList(counts = counts[,1,drop = FALSE]) 
normalized_counts.test <- cpm(oggettoDGEList,normalized.lib.sizes = F,prior.count= 1 ,log = T)
normalized_counts.test <- as.data.frame(normalized_counts.test)

for (i in 2:ncol(counts)){
  # Estrarre la iesima riga di TEST e farne un oggetto edgeR
  oggettoDGEList <- DGEList(counts = counts[,i,drop = FALSE]) 
  ## drop = FALSE permette di continuare a considerare l'oggetto come un dataframe e quindi mantenere i nomi di riga
  
  # Normalizzare la iesima riga di test
  normalized_counts.test_row <- cpm(oggettoDGEList,normalized.lib.sizes = F,prior.count= 1 ,log = T)
  
  # Rendere la iesima riga normalizzata un dataframe
  normalized_counts.test_row <- as.data.frame(normalized_counts.test_row)
  
  # Salvare la iesima riga
  normalized_counts.test <- cbind(normalized_counts.test, normalized_counts.test_row) 
  
}
counts <- normalized_counts.test
counts[1:5,1:5]
```



\newpage 
# Creazione dati di TEST


```{r}
dataframe.formato.classificazione <- function(dataframe){
  conditions <- patients[,c("name","group:ch1")]
  
  
  # Trasporre il dataframe delle conte di test, in questo modo si hanno le conte 
  # disposte nel modo giusto per la classificazione: pazienti sulle righe e geni sulle colonne 
  dataframe <- as.data.frame(t(dataframe))
  
  # Aggiungere le label y (cancer sano) alle conte 
  dataframe <- merge(dataframe,conditions,by.x="row.names",
                                    by.y="name",all = FALSE)
  
  # Sistemare il dataframe dopo l'operazione di merge, rimettere i rownames al posto giusto
  rownames(dataframe) <- dataframe$Row.names
  
  # Eliminare la colonna rownames
  dataframe <- dataframe %>% select(-"Row.names")
  dataframe$cancer.type.ch1 <- dataframe$`group:ch1`
  dataframe <- dataframe %>% select(-"group:ch1")
  
  return(dataframe)
}
```




```{r}
# Mettere nel formato adatto alla classificazione le conte
countsGBM <- dataframe.formato.classificazione(counts)

# Estrarsi il vettore dei vecchi nomi
nuovi.nomi.patologia <- countsGBM$cancer.type.ch1

# Sostituire Glioma con GBM
#nuovi.nomi.patologia <- gsub("Glioma", "GBM", nuovi.nomi.patologia)

# Sostituire Asymptomatic Controls con  HC  
nuovi.nomi.patologia <- gsub("asymptomaticControls", "HC", nuovi.nomi.patologia)

# Assegnare la nuova nomenclatura
countsGBM$cancer.type.ch1 <- nuovi.nomi.patologia

table(countsGBM$cancer.type.ch1)

#write.csv(countsGBM,file="/Users/mattia/Desktop/Università/Magistrale/Tesi/Python Data Leakage GSE183635/Data/GBM_new_test.csv")
```































