---
title: "Nuovi dati con normalizzazione TMM"
author: "Mattia Manna"
date: "`r Sys.Date()`"
output:
  pdf_document: 
    latex_engine: xelatex
    number_sections: true 
header-includes:
- \usepackage{bbold}
- \usepackage{mdframed, xcolor}
- \mdfsetup{frametitlealignment=\center}
- \usepackage{graphicx}
---


\pagenumbering{Roman}
\renewcommand*\contentsname{Indice}
\tableofcontents


\newpage
\pagenumbering{arabic}

```{r clean environment, include=FALSE}
rm(list = ls(all.names = TRUE))
#load("/Users/mattia/Desktop/Università/Magistrale/Tesi/R/Comparazione metodologie/Data/00) Funzioni.RData")
source("/Users/mattia/Desktop/Università/Magistrale/Tesi/R/Normalizzazione TMM/TMMbyHand.R")
```



```{r libraries, include=FALSE,message=FALSE,warning=FALSE}
library(edgeR)
library(ggplot2)
library(DESeq2) # Standardize data regarding genes.
library(readxl) # Per importare dati da file excel

library(readr)
library(rsample) # per dividere in train e test con stratify
library(purrr)
library(WGCNA)
library(network)  # work with graphs
library(ggnet)
library(psych) 
library(dplyr)
library(tibble)
```




# Importazione dati

## Download dati

I dati sono stati scaricati dal [Gene Expression Omnibus](https://www.ncbi.nlm.nih.gov/geo/), https://www.ncbi.nlm.nih.gov/geo/ , in particolare dalla pagina   [**GSE183635**](https://www.ncbi.nlm.nih.gov/geo/query/acc.cgi?acc=GSE183635), https://www.ncbi.nlm.nih.gov/geo/query/acc.cgi?acc=GSE183635.    
 e salvati localmente.   

I dati sono stati trovati leggendo l'articolo: [**Immunological Signatures for Early Detection of Human Head and Neck Squamous Cell Carcinoma through RNA Transcriptome Analysis of Blood Platelets**](https://www.mdpi.com/2072-6694/16/13/2399), 
https://www.mdpi.com/2072-6694/16/13/2399.    


### Scaricare informazioni sui pazienti

```{r eval=FALSE}
library(GEOquery)
library(readr)
# Scaricare informazioni riguardo ai geni
getGEOSuppFiles("GSE183635") # Check for available supplementary files

# Scaricare informazioni riguardanti i samples
patients <- getGEO('GSE183635',GSEMatrix=T)
patients<- pData(phenoData(patients[[1]]))
write_csv(patients,file = "/Users/mattia/Desktop/Università/Magistrale/Tesi/R/Risoluzione Data Leakage/Dati/patients.csv")
```


```{r}
patients <- read_csv("/Users/mattia/Desktop/Università/Magistrale/Tesi/R/Risoluzione Data Leakage/Dati/patients.csv")
```

```{r}
patients_train <- read.csv("~/Desktop/Università/Magistrale/Tesi/R/GSE68086/patients.csv", row.names=1, sep=";")
dim(patients)
```



Controllare che i pazienti siano diversi nei due dataset.       

```{r}
IDs <- patients$geo_accession
IDs_train <- patients_train$geo_accession
intersect(IDs,IDs_train)
```

I pazienti sono totalmente differenti.

```{r collapse=TRUE,hold=TRUE}
table(patients$status)

table(patients_train$status)
```

Anche le date confermano che si tratta di sample diversi.   




### Importare conte dei transcrittomi

```{r}
load("~/Desktop/Università/Magistrale/Tesi/R/Risoluzione Data Leakage/Dati/GSE183635_TEP_Count_Matrix.RData")

# Trasformare la count matrix in un dataframe
counts <- as.data.frame(TEP_Count_Matrix)
load("~/Desktop/Università/Magistrale/Tesi/R/Risoluzione Data Leakage/Dati/GSE183635_TEP_Count_Matrix_TSOO.RData")

# Trasformare la count matrix TS00 in un dataframe
countsTS00 <- as.data.frame(TEP_Count_Matrix_TSOO)

# Rimuovere le matrici
rm(TEP_Count_Matrix_TSOO,TEP_Count_Matrix)
```


\newpage

## Cleaning dati

### Ricodifica nome pazienti del dataset delle conte

```{r}
colnames(counts) <- gsub("^[0-9]+-", "", colnames(counts))
```



### Estrazione dei pazienti per ogni patologia

Estrarre le patologie di interesse.  
Che si ricordi essere:
\begin{itemize}
  \item BRCA, breast cancer
  \item CRC, colorectal cancer
  \item GBM, glioblastoma multiforme
  \item HBC, hepatobiliarity
  \item NSCLC, non small cell lung cancer
  \item PAAD, Pancreatic adenocarcinoma
\end{itemize}

Visualizzare i tipi di cancro disponibili in questo database.   

```{r}
names(table(patients$`patient group:ch1`))
```
Sono tutti disponibili tranne l'HBC.    

Si estraggano.    


```{r}
# BRCA, breast cancer
BRCA <- patients[patients$`patient group:ch1`=="Breast Cancer",]

# CRC, colorectal cancer
CRC <- patients[patients$`patient group:ch1`=="Colorectal Cancer",]

Glioma <- patients[patients$`patient group:ch1`=="Glioma",]

# GBM, glioblastoma multiforme
GBM <- Glioma[grepl("\\bGBM\\b", Glioma$source_name_ch1), ] 

# NSCLC, non small cell lung cancer
NSCLC <- patients[patients$`patient group:ch1`=="Non-Small-Cell Lung Cancer",]
NSCLC <- NSCLC[grepl("\\bNSCLC\\b", NSCLC$title), ] 

# PAAD, Pancreatic adenocarcinoma
PAAD <- patients[patients$`patient group:ch1`=="Pancreatic Cancer",]

# Sani
HC <- patients[patients$`patient group:ch1`=="Asymptomatic Controls",]

# Metterli tutti insieme PANCANCER
ALL <-  rbind(BRCA,CRC,GBM,NSCLC,PAAD,HC)
```












\newpage
# Normalizzazione dati




```{r warning=FALSE, eval=FALSE,include=FALSE}
# Inizializzare il dataset con la prima iterazione, in questo modo sarà più facile aggiungere i risultati
oggettoDGEList <- DGEList(counts = counts[,1,drop = FALSE])


normalized_counts.test <- cpm(oggettoDGEList,normalized.lib.sizes = F,prior.count= 1 ,log = T)
normalized_counts.test <- as.data.frame(normalized_counts.test)

for (i in 2:ncol(counts)){

  oggettoDGEList <- DGEList(counts = counts[,i,drop = FALSE])
  
  ## drop = FALSE permette di continuare a considerare l'oggetto come un dataframe e quindi mantenere i nomi di riga
  
  # Normalizzare la iesima riga di test
  normalized_counts.test_row <- cpm(oggettoDGEList,normalized.lib.sizes = F,prior.count= 1 ,log = T)
  
  # Rendere la iesima riga normalizzata un dataframe
  normalized_counts.test_row <- as.data.frame(normalized_counts.test_row)
  
  # Salvare la iesima riga
  normalized_counts.test <- cbind(normalized_counts.test, normalized_counts.test_row) 
  
}
counts <- normalized_counts.test
counts[1:5,1:5]
```




# Preparare dati per esportazione

```{r}
conditions <- ALL[,c("title","patient group:ch1")]
conditions[1:5,]
```


```{r}
dataframe.formato.classificazione <- function(dataframe){
  
  # Trasporre il dataframe delle conte di test, in questo modo si hanno le conte 
  # disposte nel modo giusto per la classificazione: pazienti sulle righe e geni sulle colonne 
  dataframe <- as.data.frame(t(dataframe))
  
  # Aggiungere le label y (cancer sano) alle conte 
  dataframe <- merge(dataframe,conditions,by.x="row.names",
                                    by.y="title",all = FALSE)
  #print(dataframe)
  # Sistemare il dataframe dopo l'operazione di merge, rimettere i rownames al posto giusto
  rownames(dataframe) <- dataframe$Row.names


  
  # Eliminare la colonna rownames
  dataframe <- dataframe %>% dplyr::select(-"Row.names")
  dataframe$cancer.type.ch1 <- dataframe$`patient group:ch1`
  dataframe <- dataframe %>% dplyr::select(-"patient group:ch1")
  
  return(dataframe)
}
```



\newpage
## Creazione samples 





### GBM 

 
```{r}
# Prendere il nome pazienti GBM
pazienti.GBM <- GBM$title

# Prendere il nome dei pazienti SANI
pazienti.sani <- HC$title#[1:57]

# Estrarre dalle conte i pazienti GBM e sani
countsGBM <- counts[,colnames(counts) %in% c(pazienti.GBM,pazienti.sani)]
dim(countsGBM)
```








```{r}
# Mettere nel formato adatto alla classificazione le conte
countsGBM <- dataframe.formato.classificazione(countsGBM)

# Estrarsi il vettore dei vecchi nomi
nuovi.nomi.patologia <- countsGBM$cancer.type.ch1

# Sostituire Glioma con GBM
nuovi.nomi.patologia <- gsub("Glioma", "GBM", nuovi.nomi.patologia)

# Sostituire Asymptomatic Controls con  HC  
nuovi.nomi.patologia <- gsub("Asymptomatic Controls", "HC", nuovi.nomi.patologia)

# Assegnare la nuova nomenclatura
countsGBM$cancer.type.ch1 <- nuovi.nomi.patologia

table(countsGBM$cancer.type.ch1)

#write.csv(countsGBM,file="/Users/mattia/Desktop/Università/Magistrale/Tesi/Python TMM/Data/GBMtest.csv")
```








\newpage

### BRCA 

 
```{r}
# Prendere il nome pazienti GBM
pazienti.BRCA <- BRCA$title

# Prendere il nome dei pazienti SANI
pazienti.sani <- HC$title#[1:77]

# Estrarre dalle conte i pazienti GBM e sani
countsBRCA <- counts[,colnames(counts) %in% c(pazienti.BRCA,pazienti.sani)]
dim(countsBRCA)
```










```{r}
# Mettere nel formato adatto alla classificazione le conte
countsBRCA <- dataframe.formato.classificazione(countsBRCA)
dim(countsBRCA)
# Estrarsi il vettore dei vecchi nomi
nuovi.nomi.patologia <- countsBRCA$cancer.type.ch1

# Sostituire Glioma con GBM
nuovi.nomi.patologia <- gsub("Breast Cancer", "Breast", nuovi.nomi.patologia)

# Sostituire Asymptomatic Controls con  HC  
nuovi.nomi.patologia <- gsub("Asymptomatic Controls", "HC", nuovi.nomi.patologia)

# Assegnare la nuova nomenclatura
countsBRCA$cancer.type.ch1 <- nuovi.nomi.patologia

table(countsBRCA$cancer.type.ch1)

#write.csv(countsBRCA,file="/Users/mattia/Desktop/Università/Magistrale/Tesi/Python TMM/Data/BRCAtest.csv")
```


\newpage 

### CRC

```{r}
# Prendere il nome pazienti GBM
pazienti.CRC <- CRC$title

# Prendere il nome dei pazienti SANI
pazienti.sani <- HC$title#[1:44]

# Estrarre dalle conte i pazienti GBM e sani
countsCRC <- counts[,colnames(counts) %in% c(pazienti.CRC,pazienti.sani)]
dim(countsCRC)
```




```{r}
# Mettere nel formato adatto alla classificazione le conte
countsCRC <- dataframe.formato.classificazione(countsCRC)
dim(countsCRC)
# Estrarsi il vettore dei vecchi nomi
nuovi.nomi.patologia <- countsCRC$cancer.type.ch1

# Sostituire Glioma con GBM
nuovi.nomi.patologia <- gsub("Colorectal Cancer", "CRC", nuovi.nomi.patologia)

# Sostituire Asymptomatic Controls con  HC  
nuovi.nomi.patologia <- gsub("Asymptomatic Controls", "HC", nuovi.nomi.patologia)

# Assegnare la nuova nomenclatura
countsCRC$cancer.type.ch1 <- nuovi.nomi.patologia

table(countsCRC$cancer.type.ch1)

#write.csv(countsCRC,file="/Users/mattia/Desktop/Università/Magistrale/Tesi/Python TMM/Data/CRCtest.csv")
```


\newpage 

### NSCLC

```{r}
# Prendere il nome pazienti GBM
pazienti.NSCLC <- NSCLC$title#[1:256]

# Prendere il nome dei pazienti SANI
pazienti.sani <- HC$title#[1:44]

# Estrarre dalle conte i pazienti GBM e sani
countsNSCLC <- counts[,colnames(counts) %in% c(pazienti.NSCLC,pazienti.sani)]
dim(countsNSCLC)
```




```{r}
# Mettere nel formato adatto alla classificazione le conte
countsNSCLC <- dataframe.formato.classificazione(countsNSCLC)
dim(countsNSCLC)
# Estrarsi il vettore dei vecchi nomi
nuovi.nomi.patologia <- countsNSCLC$cancer.type.ch1

# Sostituire Glioma con GBM
nuovi.nomi.patologia <- gsub("Non-Small-Cell Lung Cancer", "Lung", nuovi.nomi.patologia)

# Sostituire Asymptomatic Controls con  HC  
nuovi.nomi.patologia <- gsub("Asymptomatic Controls", "HC", nuovi.nomi.patologia)

# Assegnare la nuova nomenclatura
countsNSCLC$cancer.type.ch1 <- nuovi.nomi.patologia

table(countsNSCLC$cancer.type.ch1)

#write.csv(countsNSCLC,file="/Users/mattia/Desktop/Università/Magistrale/Tesi/Python TMM/Data/NSCLCtest.csv")
```





\newpage 

### PAAD


```{r}
# Prendere il nome pazienti GBM
pazienti.PAAD <- PAAD$title

#set.seed(123) # Per rendere il risultato riproducibile
numeri_casuali <- sample(1:283, 86, replace = TRUE)

# Prendere il nome dei pazienti SANI
#pazienti.sani <- HC$title[1:86]
pazienti.sani <- HC$title#[numeri_casuali]

# Estrarre dalle conte i pazienti GBM e sani
countsPAAD <- counts[,colnames(counts) %in% c(pazienti.PAAD,pazienti.sani)]
dim(countsPAAD)
```






```{r}
# Mettere nel formato adatto alla classificazione le conte
countsPAAD <- dataframe.formato.classificazione(countsPAAD)
dim(countsPAAD)
# Estrarsi il vettore dei vecchi nomi
nuovi.nomi.patologia <- countsPAAD$cancer.type.ch1

# Sostituire Glioma con GBM
nuovi.nomi.patologia <- gsub("Pancreatic Cancer", "Pancreas", nuovi.nomi.patologia)

# Sostituire Asymptomatic Controls con  HC  
nuovi.nomi.patologia <- gsub("Asymptomatic Controls", "HC", nuovi.nomi.patologia)

# Assegnare la nuova nomenclatura
countsPAAD$cancer.type.ch1 <- nuovi.nomi.patologia

table(countsPAAD$cancer.type.ch1)

#write.csv(countsPAAD,file="/Users/mattia/Desktop/Università/Magistrale/Tesi/Python TMM/Data/PAADtest.csv")
```

\newpage

### PANCANCER


```{r}
# Prendere il nome pazienti GBM
#pazienti.PANCANCER <- c(BRCA$title,CRC$title,GBM$title,NSCLC$title,PAAD$title)

pazienti.PANCANCER <- c(BRCA$title#[1:53]
                        ,CRC$title#[1:53]
                        ,GBM$title#[1:53]
                        ,NSCLC$title#[1:53]
                        ,PAAD$title#[1:53]
                        )

# Prendere il nome dei pazienti SANI
pazienti.sani <- HC$title#[1:256]

# Estrarre dalle conte i pazienti GBM e sani
countsPANCANCER <- counts[,colnames(counts) %in% c(pazienti.PANCANCER,pazienti.sani)]
dim(countsPANCANCER)
```





```{r}
# Mettere nel formato adatto alla classificazione le conte
countsPANCANCER <- dataframe.formato.classificazione(countsPANCANCER)
dim(countsPANCANCER)
# Estrarsi il vettore dei vecchi nomi
nuovi.nomi.patologia <- countsPANCANCER$cancer.type.ch1

# Sostituire Glioma con GBM
nuovi.nomi.patologia <- gsub("Breast Cancer", "Cancer", nuovi.nomi.patologia)
nuovi.nomi.patologia <- gsub("Colorectal Cancer", "Cancer", nuovi.nomi.patologia)
nuovi.nomi.patologia <- gsub("Glioma", "Cancer", nuovi.nomi.patologia)
nuovi.nomi.patologia <- gsub("Non-Small-Cell Lung Cancer", "Cancer", nuovi.nomi.patologia)
nuovi.nomi.patologia <- gsub("Pancreatic Cancer", "Cancer", nuovi.nomi.patologia)

# Sostituire Asymptomatic Controls con  HC  
nuovi.nomi.patologia <- gsub("Asymptomatic Controls", "HC", nuovi.nomi.patologia)

# Assegnare la nuova nomenclatura
countsPANCANCER$cancer.type.ch1 <- nuovi.nomi.patologia

table(countsPANCANCER$cancer.type.ch1)

#write.csv(countsPANCANCER,file="/Users/mattia/Desktop/Università/Magistrale/Tesi/Python TMM/Data/PANCANCERtest.csv")
```




  



